臺灣高等法院刑事判決　　　　　　　　　　　　　　九十年度上訴字第二六七一號
　　上　訴　人
　　　　即
　　被　　　告　乙○○
　　選任辯護人　薛松雨
　　　　　　　　王育珍
右列上訴人因毒品危害防制條例案件，不服臺灣臺北地方法院八十九年度訴緝字第二
○三號，中華民國九十年七月二十日第一審判決（起訴案號：臺灣臺北地方法院檢察
署八十九年度偵字第九四八四號），提起上訴，本院判決如左：
    主  文
原判決撤銷。
乙○○無罪。
    理  由
壹、公訴意旨：
一、公訴事實：
    檢察官第一審起訴，指被告乙○○意圖販賣第二級毒品大麻，而自民國八十九年
    五月六日下午四時三十分以前之不詳時間在不詳地點取得鉅量大麻，並將之藏放
    在台北市松山區○○○路○段一二三巷一弄廿二號十三樓之一其住處而予持有，
    嗣於八十九年五月六日下午四時三十分在前開處所為警扣獲大麻七包（淨重四百
    八十一點四公克）、大麻香菸四十九支、捲煙器二個、捲煙紙三十四支、電子磅
    秤乙個等物。
二、起訴法條：
    毒品危害防制條例第五條第二項意圖販賣而持有第二級毒品罪。
三、起訴證據：
    (一)扣案之大麻七包（淨重四百八十一點四公克）、大麻香菸四十九支。
    (二)捲煙紙三十四支。
    (三)捲煙器二個。
    (四)電子磅秤一個。
貳、本院的判斷：
一、按不能證明被告犯罪或其行為不罰者應諭知無罪之判決，刑事訴訟法第三百零一
    條第一項定有明文，且犯罪事實應依證據認定之，無證據不得推定犯罪事實，刑
    事訴訟法第一百五十四條亦設有規定。而認定被告有罪之事實，應憑證據，如未
    能發現相當之證據，或證據不足以證明，自不能以推測或擬制之方法以之為裁判
    基礎；且認定事實所憑之證據，其為訴訟上之證明，須達於通常一般之人均不致
    有所懷疑而得卻確信者，始得據為有罪之認定，倘其證明尚未達到此一程度，而
    有合理懷疑存在時，尚難為有罪之認定基礎；又被告否認犯罪事實所持之辯解，
    縱屬不能成立，苟積極之證據不足以為被告事實之認定，仍應為被告有利之認定
    ，更不必有何有利之證據；最高法院四十年台上字八六號、七十六年台上字四九
    八六號、三十年上字八一六號、三十年上字第一八三一號判例，足資參照。
二、被告辯稱：
    (一)被告乙○○於偵查及原審中辯稱：
      扣案淨重四百八十一點四公克之大麻係不詳真實姓名、綽號「曼弟」之女子所
      寄放，電子磅秤亦係「曼弟」所有，我只有單純施用大麻。
    (二)被告於本院中辯稱：
      扣案淨重四百八十一點四公克之大麻及電子磅秤是丙○○所有，搬到我住處時
      ，帶過來放在冰箱冷凍庫，但我不知情；另外之四十九支大麻煙，有六支是我
      的，其餘是丙○○提供煙草，我用紙菸捲包的，包裝時，丙○○也在場。
三、經查：
    (一)扣案之四百八十一點四公克煙草及四十九支捲煙經送臺北市政府警察局鑑定及
      法務部調查局複驗結果，均含有大麻成份，有臺北市政府警察局八十九年五月
      二十五日北市鑑毒字第二六號鑑定通知書及法務部調查局八十九年七月二十四
      日陸(一)字第八九一七○六七一號鑑定通知書各一份附卷可稽（見原審訴字卷
      第三十五、三十七頁）。
    (二)關於扣案之四百十一點四公克大麻煙草為何人所有一節：
      1.被告指稱為丙○○所有。
      2.證人丙○○到庭證述確為其所有，原係自泰國帶回來，後來因家中出入複雜
        ，於八十九年四月下旬搬到被告住處時，即將之放在被告住處之冰箱冷凍室
        內，為怕別人看到除了用透明塑膠袋（外有統一麵包及聯合報字樣）裝起來
        外，並用咖啡色膠帶纏繞起來（見本院卷第三十二至三十六頁、第六十六至
        七十頁、第一○七至一一一頁調查筆錄、第一三八頁勘驗筆錄）。
      3.證人丙○○自承自泰國輸入第二級毒品大麻入境，是其即有可能因此觸犯毒
        品危害防制條例第四條第二項之運輸第二級毒品罪，該罪係刑度為無期徒刑
        或七年以上有期徒刑之罪；縱非上開重罪，則其既見被告已因原審認定意圖
        販賣而持有大麻，受判處有期徒刑五年六月，褫奪公權二年，自可預見，若
        其為上開陳述，至少亦將面對同種刑責。茲證人丙○○不懼刑責而於本院始
        終承認該一大包大麻為其所有，應得擔保其證言之可靠性。
      4.又原審於九十年七月十二日勘驗上開大麻煙草一大包時，固見該塑膠袋「外
        觀上無土色膠帶，但上面有透明膠帶」（見原審訴緝字卷第一○一頁），而
        與證人丙○○所證係以咖啡膠帶纏繞一情不符。然參諸上開裝有大麻煙草之
        塑膠袋曾與其內之大麻先後送台北市政府警察局及法務部調查局鑑定，故自
        不能以土色膠帶已存在即謂證人丙○○所言不實。
      5.另證人丙○○雖於原審時證稱確有看到「曼弟」將該包大麻交給被告云云，
        然斯時被告尚未經原審判決有罪，丙○○為上開證詞之目的，一係為使被告
        脫罪，一係為避免自己亦牽涉其內，此參諸證人丙○○於本院中證以因不知
        被告會被判重刑始未承認（見本院卷第三十三頁）即明。準此，證人丙○○
        於原審及本院所為證詞，即以本院所言為可採。故上開一大包大麻煙草確為
        證人丙○○所有。
    (三)關於扣案之四十九支大麻捲煙為何人所有一節：
      1.被告於本院指稱四十九支大麻捲煙中，有七支為其所有（見本院卷第三十六
        頁），或稱六支為其所有，其餘為證人丙○○所有（見本院卷第一○七頁）
        。被告就為其所有之大麻捲煙支數雖所言不一，惟二次供述僅差一支，衡諸
        大麻煙總支數達四十九支，而其中究係六支或七支為被告所有，乃細瑣之事
        ，自不能強令被告必需記憶無誤，其二次供述出入尚小，故仍可認定上開捲
        煙中有六或七支為被告所有。
      2.扣案之大麻捲煙有四十來支為證人丙○○所有，亦據丙○○證述在卷（見本
        院卷第三十二、第一○八頁）。
      3.核前所述，被告與證人丙○○就此部分敘述相符，應堪信實。
    (四)關於扣案之電子磅秤為何人所有一節：
      1.被告於警訊中稱係曼弟所有（見偵查卷第五頁）；於原審中或稱為阿耀所給
        （見原審訴緝字卷第十四頁），或稱係曼弟寄放（見訴緝字卷第二十八頁）
        ，或稱是別人所給用來做血球用的（見原審訴緝字卷第五十五頁），或稱是
        曼弟放在包大麻的袋子中一起給的（見原審訴緝字卷第七十三頁）；及至本
        院又辯稱磅秤不知是誰的，但是是在證人丙○○的房間找出來的（見本院卷
        第七十二頁）。是其對扣案電子磅秤為何人所有之歷次供述前後不一，惟尚
        不能遽因被告辯解不一，而逕行推論該磅秤為被告所有。
      2.又丙○○於本院雖自承上開四百八十三點四公克大麻煙草為其所有，惟否認
        磅秤為其所有（見本院卷第三十二頁）。
      3.至前往執行搜索之警員甲○○於本院結證稱電子磅秤並非其所查獲（見本院
        卷第八十九頁），警員戊○○、丁○○於本院亦結證稱不記得電子磅秤係在
        何處搜得（見本院卷第九十三頁、第一五三頁）。
      4.另證人丁○○並證稱搜索當時，有一澳門女子亦在該處（見本院卷第一五二
        頁），再參諸丙○○當時雖未為警查獲，但係居住該址之事實，及搜索之警
        員不能記憶磅秤係在何處搜得一節，則本件亦乏積極證據足認磅秤為被告所
        有。
    (五)被告確有施用大麻之行為：
      1.此一事實業為被告所自承（見原審訴緝字卷第二十九至三十一頁）。
      2.被告於八十九年五月六日為警查獲後所採尿液經送法務部調查局鑑定結果，
        呈大麻陽性反應乙節，有法務部調查局陸(一)字第八九○六○二二八號號函
        附卷可佐（見原審訴字卷第五十七頁）。且經原審以八十九年度毒聲字第一
        一七五號裁定送勒戒處所觀察勒戒，再經檢察官於八十九年五月二十三日以
        八十九年度毒偵字第一五六八號為不起訴處分，有上開裁定及不起訴處分書
        各一份附卷可憑（見原審訴緝字卷第四十八、四十九頁）。
    (六)綜上各項，故：
      1.扣案之四百八十一點四公克大麻煙草既為證人丙○○所有，雖係在被告住處
        之冰箱冷凍室查獲，惟據前述，該包大麻乃證人丙○○於八十九年四月下旬
        搬至被告住處時所置放，故應認此為證人丙○○所有及持有，而不能認係被
        告所有及持有之物。扣案上開大麻既非被告持有之物，則被告即無意圖販賣
        而「持有」上開大麻之行為至明。
      2.扣案之四十九支大麻捲煙僅其中六至七支為被告所有，其餘四十來支為證人
        丙○○所有，亦如前述，參諸被告本有施用大麻之行為，則以其所僅持有之
        六至七支數量，則所辯只有單純施用大麻，即屬有據，尚不得以其持有六至
        七支大麻捲煙即謂其係意圖販賣而持有。
      3.又本件復不能證明電子磅秤為被告所有，益無從認定被告有何販賣意圖。
      4.檢察官以被告持有前揭大麻煙草、捲煙及電子磅秤，並進而推測被告意圖販
        賣而持有大麻，核有未合。
    (七)檢察官另以查獲之捲煙紙三十四支、捲煙器二個，為被告涉有本件犯罪之證據
      。唯被告既有施用大麻，其持有捲煙紙及捲煙器本屬平常；且扣案之四百八十
      一點四公克大麻煙草並非被告所有，業如前述，故縱認其所持有之捲煙紙數量
      過鉅，亦不能因而推測係為用來意圖販賣而持有大麻。
    (八)據上以論，本案公訴人所舉事證並不足以證明上訴人犯罪，經針對起訴事證之
      疑點為職權調查，復無從發現其他對於被告不利之積極證據，根據「罪證有疑
      ，利歸被告」之無罪推定法則，並揆諸前引說明，應認不能證明被告確有公訴
      人所指犯行，原審疏未詳究上情，逕對上訴人為科刑之判決，顯有錯誤。上訴
      人執此上訴，指摘原判決不當，為有理由，應當由本院撤銷，並改判被告無罪
      。
參、其他事項的說明：
    至於證人丙○○自泰國購得前開大麻煙草並攜入臺灣，是否觸犯毒品危害防制條
    例第四條第二項之運輸第二級毒品罪、意圖販賣而持有大麻罪或同條例其他罪名
    ，則應由偵查機關卓查。
肆、適用的法律：
    刑事訴訟法第三百六十九條第一項前段、第三百六十四條、第三百零一條第一項
    。
本案經檢察官何明楨到庭執行職務。
中      華      民      國    九十一    年      三      月     十八     日
                                    臺灣高等法院刑事第二十庭
                                        審判長法  官  葉  麗  霞
                                              法  官  李  錦  樑
                                              法  官  范  清  銘
右正本證明與原本無異。
如不服本判決應於收受送達後十日內向本院提出上訴書狀，其未敘述上訴之理由者並
得於提起上訴後十日內向本院補提理由書（均須按他造當事人之人數附繕本）。
                                              書記官  黃  麗  玲
中      華      民      國    九十一    年      三      月    十八      日
